臺灣桃園地方法院刑事判決
                                   111年度審交訴字第13號
公  訴  人  臺灣桃園地方檢察署檢察官
被      告  劉育珅



上列被告因肇事遺棄罪等案件，經檢察官提起公訴（110年度偵
字第40832號），被告就被訴事實為有罪陳述，本院合議庭裁定
改由受命法官獨任以簡式審判程序審理，判決如下：
    主      文
劉育珅犯汽車駕駛人無駕駛執照駕車犯過失傷害罪，處有期徒刑
參月，如易科罰金，以新臺幣壹仟元折算壹日；又犯肇事致人傷
害逃逸罪，處有期徒刑陸月，如易科罰金，以新臺幣壹仟元折算
壹日。應執行有期徒刑柒月，如易科罰金，以新臺幣壹仟元折算
壹日。
    事實及理由
一、本件犯罪事實、證據，除證據部分補充「公路監理電子閘門
    證號查詢機車駕駛人之資料」、「被告劉育珅於本院準備程
    序及審理時之自白」外，其餘均與臺灣桃園地方檢察署檢察
    官起訴書之記載相同，茲引用如附件。
二、論罪科刑
（一）按刑法總則之加重，係概括性之規定，所有罪名均一體適
      用；刑法分則之加重，係就犯罪類型變更之個別犯罪行為
      予以加重，成為另一獨立之罪名。道路交通管理處罰條例
      第86條第1項關於汽車駕駛人，無駕駛執照駕車、酒醉駕
      車、吸食毒品或迷幻藥駕車、行駛人行道或行經行人穿越
      道不依規定讓行人優先通行，因而致人受傷或死亡，依法
      應負刑事責任者，加重其刑至2分之1，係就刑法第276條
      之過失致人於死罪，同法第284條之過失傷害（及致重傷
      ）罪之基本犯罪類型，對於加害人為汽車駕駛人，於從事
      駕駛汽車之特定行為時，無駕駛執照駕車、酒醉駕車、吸
      食毒品或迷幻藥駕車，或於行經行人穿越道之特定地點，
      不依規定讓行人優先通行，因而致人受傷或死亡之特殊行
      為要件予以加重處罰，已就上述刑法第276條、同法第284
      條各罪犯罪類型變更之個別犯罪行為予以加重，而成另一
      獨立之罪名，自屬刑法分則加重之性質（最高法院99年度
      台非字第198號判決意旨參照）。經查，被告劉育珅並未
      領有有效之普通重型機車駕駛執照，業據證號查詢機車駕
      駛人資料1紙（見本院卷第53頁）可參，是被告於案發時
      屬無駕駛執照之情形。
（二）核被告所為，係犯道路交通管理處罰條例第86條第1項、
      刑法第284條前段之汽車駕駛人無駕駛執照駕車過失致人
      受傷罪、刑法第185條之4第1項前段之肇事致人傷害逃逸
      罪。被告上開2次犯行，犯意各別，行為互殊，應分論併
      罰。
（三）被告前因施用毒品案件，經本院以106年度審訴字第1281
      號判決分別判處有期徒刑9月（共2罪）、5月（共2罪）確
      定，嗣經本院以107年度聲字第1982號裁定定應執行有期
      徒刑1年2月確定，於108年3月25日縮短刑期假釋出監，假
      釋期間併付保護管束，於108年6月23日保護管束期滿，未
      經撤銷，未執行刑以已執行論，有臺灣高等法院被告前案
      紀錄表附卷可查，其受徒刑之執行完畢，5年以內故意再
      犯本案有期徒刑以上之罪，為累犯。然司法院大法官於10
      8年2月22日就累犯規定是否違憲乙事，作成釋字第775號
      解釋：「有關累犯加重本刑部分，不生違反憲法一行為不
      二罰原則之問題。惟其不分情節，基於累犯者有其特別惡
      性及對刑罰反應力薄弱等立法理由，一律加重最低本刑，
      於不符合刑法第59條所定要件之情形下，致生行為人所受
      之刑罰超過其所應負擔罪責之個案，其人身自由因此遭受
      過苛之侵害部分，對人民受憲法第8條保障之人身自由所
      為限制，不符憲法罪刑相當原則，牴觸憲法第23條比例原
      則。」本院審酌被告於本案肇事遺棄之行為與前案之犯罪
      類型不具同一性，非屬同一罪責，認本案尚難以被告曾犯
      前案之事實，率認其所為本案之犯行有特別惡性或刑罰反
      應力薄弱等情，爰依上揭解釋意旨，裁量不予加重本刑。
      又本案既未依上揭累犯之規定加重其刑，自毋庸於主文欄
      記載累犯，併此敘明。
（四）爰以行為人之責任為基礎，審酌被告未注意車前狀況，致
      使發生事故，告訴人蕭信仁亦因該事故受有如附件犯罪事
      實欄一所載之傷害，被告於肇事後亦可預見告訴人將因此
      受傷，惟被告竟未通報或留在現場協助告訴人，即駕車逕
      自逃逸，所為實屬不該；兼衡其犯後坦承犯行，並參酌本
      案犯罪行為所生危害、被告之智識程度、生活狀況、素行
      及犯後態度等一切情狀，分別量處如主文所示之刑，並分
      別諭知易科罰金之折算標準，暨定其應執行刑，並就此再
      諭知易科罰金之折算標準。
據上論斷，應依刑事訟法第273條之1第1項、第299條第1項前段
、第310條之2、第454條第2項（本案採判決精簡原則，僅引述程
序法條），判決如主文。
本案經檢察官賴怡伶到庭執行職務。
中　　華　　民　　國　　111 　年　　4 　　月　　20　　日
                    刑事審查庭    法  官      高上茹
以上正本證明與原本無異。
如不服本判決應於收受判決後20日內向本院提出上訴書狀，並應
敘述具體理由。其未敘述上訴理由者，應於上訴期間屆滿後20日
內向本院補提理由書（均須按他造當事人之人數附繕本）「切勿
逕送上級法院」。
                                  書記官      涂頴君
中　　華　　民　　國　　111 　年　　4 　　月　　20　　日
附錄本判決論罪法條全文：
中華民國刑法第185 條之4
駕駛動力交通工具發生交通事故，致人傷害而逃逸者，處6月以
上5年以下有期徒刑；致人於死或重傷而逃逸者，處1年以上7年
以下有期徒刑。
犯前項之罪，駕駛人於發生交通事故致人死傷係無過失者，減輕
或免除其刑。
中華民國刑法第284條
因過失傷害人者，處1年以下有期徒刑、拘役或10萬元以下罰金
；致重傷者，處3年以下有期徒刑、拘役或30萬元以下罰金。
道路交通管理處罰條例第86條
汽車駕駛人，無駕駛執照駕車、酒醉駕車、吸食毒品或迷幻藥駕
車、行駛人行道或行經行人穿越道不依規定讓行人優先通行，因
而致人受傷或死亡，依法應負刑事責任者，加重其刑至2分之1。
汽車駕駛人，在快車道依規定駕車行駛，因行人或慢車不依規定
，擅自進入快車道，而致人受傷或死亡，依法應負刑事責任者，
減輕其刑。

附件：
臺灣桃園地方檢察署檢察官起訴書　
                                    110年度偵字第40832號
　　被　　　告　劉育珅　男　37歲（民國00年00月0日生）
　　　　　　　　　　　　住桃園市○○區○○路000巷00號
　　　　　　　　　　　　（另案在法務部○○○○○○○執行中）
　　　　　　　　　　　　國民身分證統一編號：Z000000000號
上列被告因公共危險等案件，業經偵查終結，認應提起公訴，茲
將犯罪事實及證據並所犯法條分敘如下：
　　　　犯罪事實
一、劉育珅前因多起毒品危害防制條例案件，經臺灣桃園地方法
    院以107年度聲字第1982號裁定應執行有期徒刑1年2月確定
    ，於民國108年3月25日縮短刑期假釋出監，於108年6月23日
    保護管束期滿未經撤銷視為執行完畢。詎仍不知悔改，於11
    0年8月29日15時9分許，騎乘車牌號碼000-000號普通重型機
    車，沿桃園市大溪區仁善街往長興街3段方向行經仁善街與
    長興路2段口時，本應注意超車時，應於前車左側保持半公
    尺以上之間隔超過，且應注意遵守道路交通標線之指示，在
    劃有分向限制線之路段，不得逆向駛入來車之車道內，並應
    注意兩車並行之間隔，隨時採取必要之安全措施，而依當時
    天候晴、日間自然光線、柏油路面乾燥、無缺陷、無障礙物
    且視距良好情況，又無不能注意之情事，竟疏未注意及此，
    驟然逆向超越同向前方由蕭信仁所騎乘之車牌號碼000-000
    號普通重型機車，蕭信仁因碰撞而人車倒地，蕭信仁受有肩
    膀挫傷、肩膀擦傷、髖部挫傷、髖部擦傷之傷害結果。嗣劉
    育珅於上開車禍事故發生後，未留在現場等候處理，竟基於
    肇事逃逸犯意，逕行駕車離開現場，嗣經警調閱監視畫面，
    始循線查知上情。
二、案經蕭信仁訴由桃園市政府警察局大溪分局報告偵辦。
　　　　證據並所犯法條
一、上揭犯罪事實，業據被告劉育珅於警詢及偵查中坦承不諱，
    核與證人即告訴人蕭信仁於警詢及偵查中之證述情節相符，
    並有沙爾德聖保祿修女會醫療團法人聖保祿醫院診斷證明書
    、道路交通事故現場圖、道路交通事故調查報告表㈠㈡、刑案
    現場照片、桃園市政府警察局大溪分局大溪交通分隊道路交
    通事故照片黏貼紀錄表、公路監理電子閘門各1份及監視器
    光碟1片在卷可稽，被告犯嫌堪以認定。按汽車超車時，應
    依下列規定：五、前行車減速靠邊或以手勢或亮右方向燈表
    示允讓後，後行車始得超越。超越時應顯示左方向燈並於前
    車左側保持半公尺以上之間隔超過，行至安全距離後，再顯
    示右方向燈駛入原行路線；汽車在未劃設慢車道之雙向二車
    道行駛時，應依下列規定：二、在劃有分向限制線之路段，
    不得駛入來車之車道內；汽車行駛時，駕駛人應注意車前狀
    況及兩車並行之間隔，並隨時採取必要之安全措施，不得在
    道路上蛇行，或以其他危險方式駕車，道路交通安全規則第
    101條第1項第5款、第97條第1項第2款、第94條第3項分別訂
    有明文。被告應注意能注意竟疏未注意上開規定致肇車禍，
    其有過失甚為顯然，則被告之過失行為與告訴人受傷間，即
    有相當因果關係，是被告犯嫌堪以認定。
二、核被告所為，係犯刑法第284條前段之過失傷害罪嫌、刑法
    第185條之4第1項前段之駕駛動力交通工具發生交通事故致
    人傷害逃逸等罪嫌。被告所犯上開2罪間，罪名各別，行為
    互殊，請分論併罰。又被告前有如犯罪事實欄所載論罪科刑
    及執行情形，有本署刑案資料查註紀錄表附卷可稽，其於有
    期徒刑執行完畢後，5年以內故意再犯本件肇事逃逸部分有
    期徒刑以上之罪，為累犯，請並斟酌依刑法第47條第1項之
    規定及司法院大法官釋字第775號解釋意旨加重其刑。
三、依刑事訴訟法第251條第1項提起公訴。
　　此　致
臺灣桃園地方法院
中　　華　　民　　國　 110　　年　　12　　月　　21　  日
　　　　　　　　　　　　　　　檢　察　官 楊挺宏
本件證明與原本無異
中    華    民    國    110   年    12   月     24    日
                              書  記  官 盧憲儀
所犯法條：
中華民國刑法第284條
因過失傷害人者，處 1 年以下有期徒刑、拘役或 10 萬元以下
罰金；致重傷者，處 3 年以下有期徒刑、拘役或 30 萬元以下
罰金。
中華民國刑法第185條之4
駕駛動力交通工具發生交通事故，致人傷害而逃逸者，處 6 月
以上 5 年以下有期徒刑；致人於死或重傷而逃逸者，處 1 年以
上 7 年以下有期徒刑。
犯前項之罪，駕駛人於發生交通事故致人死傷係無過失者，減輕
或免除其刑。